最高法院民事裁定　　　　　　　　　 110年度台上字第2882號
上　訴　人　張嘉仁
訴訟代理人　林詠善律師
被 上訴 人　林巾人
上列當事人間請求返還借款事件，上訴人對於中華民國110年7月
27日臺灣高等法院臺中分院第二審判決（110年度上字第21 號）
，提起上訴，本院裁定如下：
    主  文
上訴駁回。
第三審訴訟費用由上訴人負擔。
    理  由
    按上訴第三審法院，非以原判決違背法令為理由，不得為之
。又提起上訴，上訴狀內應記載上訴理由，其以民事訴訟法第46
9 條所定事由提起第三審上訴者，應於上訴狀內表明原判決所違
背之法令及其具體內容、暨依訴訟資料合於該違背法令之具體事
實。其依同法第469條之1規定提起上訴者，並應具體敘述為從事
法之續造、確保裁判之一致性或其他所涉及之法律見解具有原則
上重要性之理由。同法第467條、第470條第2 項分別定有明文。
而依同法第468 條規定，判決不適用法規或適用不當者，為違背
法令；依同法第469 條規定，判決有該條所列各款情形之一者，
為當然違背法令。是當事人提起第三審上訴，如合併以同法第46
9條及第469條之1 之事由為上訴理由時，其上訴狀或理由書應表
明該判決所違背之法令條項，或有關司法院大法官解釋，或成文
法以外之習慣或法理等及其具體內容，暨係依何訴訟資料合於該
違背法令之具體事實，並具體敘述為從事法之續造、確保裁判之
一致性或其他所涉及之法律見解具有原則上重要性之理由。如未
依上述方法表明，或其所表明者與上開法條規定不合時，即難認
為已合法表明上訴理由，其上訴自非合法。
    本件上訴人對於原判決提起上訴，雖以該判決違背法令為由
，惟核其上訴理由狀所載內容，係就原審取捨證據、認定事實及
解釋契約之職權行使所論斷：上訴人主張被上訴人因急欲購屋，
向伊借款，伊乃於民國106年3月10日、14日分別匯款如第一審判
決附表編號3、4所示合計新臺幣（下同）300 萬元（下稱系爭款
項）等語，惟其所提出兩造於同年4月10 日簽立之借款協議書（
下稱系爭協議書）製作在後，復未載明系爭款項已交付收訖之意
旨，且被上訴人前曾寄存500 萬元於上訴人帳戶，其辯稱因購屋
而由上訴人匯還300 萬元，尚非無憑，是上訴人主張兩造間成立
消費借貸契約，自不足採。系爭協議書為消費借貸預約，目的係
被上訴人購屋貸款不足時，始需向上訴人調借現金，而被上訴人
於106年4月12日向銀行貸得足額980 萬元，足見系爭款項並非出
於消費借貸預約之原因而交付，上訴人復未舉證證明系爭款項係
本於系爭協議書而交付，其主張被上訴人受領系爭款項之給付目
的業已消滅等語，即非可採，自不得本於不當得利之規定為請求
等情，指摘為不當。並就原審命為辯論及已論斷者，泛言未論斷
或理由不備，而非表明該判決所違背之法令及其具體內容，暨依
訴訟資料合於該違背法令之具體事實，更未具體敘述為從事法之
續造、確保裁判之一致性或其他所涉及之法律見解具有原則上重
要性之理由，難認其已合法表明上訴理由。依首揭說明，應認其
上訴為不合法。
    據上論結，本件上訴為不合法。依民事訴訟法第481 條、第
444條第1項、第95條、第78條，裁定如主文。
中    華    民    國   110    年    10    月    14    日
                      最高法院民事第二庭
                          審判長法官  高  孟  焄  
                                法官  彭  昭  芬  
                                法官  蘇  芹  英  
                                法官  邱  璿  如  
                                法官  徐  福  晋  
本件正本證明與原本無異
                                      書  記  官
中    華    民    國   110    年    10    月    19    日